臺灣臺南地方法院臺南簡易庭小額民事判決
110年度南小字第1927號  
原      告  廖仕鎰
被      告  謝志得

上列當事人間請求給付修繕費用事件，本院於民國111年1月13日
言詞辯論終結，判決如下：
    主      文
原告之訴及假執行之聲請均駁回。
訴訟費用新臺幣壹仟元由原告負擔。
    事實及理由
一、原告主張：被告於民國109年12月間以專案報告表明自費修繕而借用系爭宿舍（即臺南市○○區○○街000巷0弄0號1樓），於110年1月間發現糞管(下稱系爭管線)有鏽蝕漏水情形，遂委由原告協助修繕系爭管線(下稱系爭委任契約)；詎原告委託訴外人利泓工程行完成修繕，並代墊修繕費用新臺幣(下同)25,200元後，被告竟拒絕給付；參照職務宿舍借用規定，該修繕費用應由樓地板上下借用人平均負擔，爰依系爭委任契約或不當得利，請求被告平均分擔修繕費用12,600元等語。並聲明：㈠被告應給付原告12,600元，及自起訴狀繕本送達翌日起至清償日止，按年息5%計算之利息；㈡願供擔保請准宣告假執行。
二、被告則以：職務宿舍借用規定屬行政規則，原告據以提起民
    事訴訟，欠缺請求權基礎；系爭管線為原告借用宿舍（即臺
    南市○○區○○街000巷0弄0號2樓）所使用管線，依據住戶管理
    規定，漏水事件應由上1樓層即原告負責處理，故被告自始
    即係請原告自負修繕責任，而非委託原告處理修繕事務等語
    ，資為抗辯。並聲明：㈠原告之訴及假執行之聲請均駁回；㈡
    如受不利判決，願供擔保請准宣告免為假執行。
三、不爭執事實
　　系爭管線（位於系爭宿舍浴廁1樓與2樓間樓地板下方）因鏽
    蝕導致漏水，被告請原告負責修繕，原告為此支出25,200元
    。
四、兩造間爭點
　　原告依系爭委任契約或不當得利之法律關係，請求被告給付
    12,600元，及自起訴狀繕本送達翌日起至清償日止，按年息
    5%計算之利息，有無理由？
五、法院的判斷
  ㈠原告無法證明兩造間有系爭委任契約關係存在，故原告依系
    爭委任契約請求被告給付12,600元，及自起訴狀繕本送達翌
    日起至清償日止，按年息5%計算之利息，為無理由。
　　⒈稱委任者，謂當事人約定，一方委託他方處理事務，他方
      允為處理之契約；民法第528條定有明文。當事人主張有
      利於己之事實，就其事實有舉證責任；民事訴訟法第277
      條前段亦有明定。
　　⒉被告因系爭管線鏽蝕漏水而請原告負責修繕之事實，為兩
      造所不爭執，應堪認定。然而，兩造對於「請」卻有不同
      解讀，原告主張係被告委託其處理修繕事務，被告則稱係
      要求原告負應盡修繕責任。依民事訴訟法第277條前段規
      定，原告應先就此對己有利之事實負舉證責任，本院始能
      認定為真實。
　　⒊若原告係受被告委託處理修繕事務，應無必要先查詢相關
      規定，亦無庸僅請求平均負擔修繕費用。原告稱：「被告
      請我修繕以後，我有去查規定，規定要兩戶平均分攤，我
      才會去修繕」(見本院卷第90頁)等語，反而與被告所辯情
      節較為相符。原告迄至言詞辯論終結時，復未就此提出足
      以證明之證據，本院當難率認兩造間有系爭委任契約關係
      存在。
  ㈡本件無證據足認被告因原告修繕系爭管線而受有利益，故原
    告依不當得利請求被告給付12,600元，及自起訴狀繕本送達
    翌日起至清償日止，按年息5%計算之利息，為無理由。
　　⒈無法律上之原因而受利益，致他人受損害者，應返還其利
      益；雖有法律上之原因，而其後已不存在者，亦同；民法
      第179條定有明文。
　　⒉原告已修繕系爭管線並支出25,200元之事實，為兩造所不
      爭執，足堪認定。系爭管線為建築物部分成分，因系爭管
      線修復而直接受有利益者，應為系爭宿舍所有權人而非借
      用人即被告。除非被告因原告修繕系爭管線而免除某項債
      務或義務，否則亦難認定被告因此受有利益。
　　⒊系爭管線不易損耗，非經使用即會喪失其原有效能或使用
      價值（例如：便利貼等事務用品），應屬非一般消耗性設
      備。依據原告所提宿舍規定：「非一般消耗性設備損壞時
      ，借用人應填具宿舍修繕申請單，送交本聯隊核辦。借用
      人自費修繕宿舍非一般消耗性設備者，應檢附修繕圖說或
      計畫，並填具申請單，送本聯隊核定後，始得辦理修繕」
      (見調解卷第27頁)，可知系爭管線除有特別規定或借用人
      願自費修繕外，應由宿舍管理單位辦理修繕，自難認被告
      負有修繕系爭管線之義務，並因系爭管線修繕完畢而受有
      利益。
　　⒋原告雖主張該修繕費用依職務宿舍借用規定應由兩造（即
      樓地板上下借用人）平均負擔，惟觀該規定內容：「宿舍
      之共同壁及樓地板或其內之管線損壞，由宿舍借用人自行
      修繕，其修繕費用由該共同壁雙方或樓地板上下方之宿舍
      借用人或自治組織共同平均負擔……如有維護責任未能釐清
      者，應由管理委員會居中協處……任一方或雙方未能接受者
      ，主管單位得逕要求雙方借用人均退舍遷出職務宿舍」(
      見調解卷第41頁)，可知此係關於共同壁或樓地板或其內
      管線損壞之規定，系爭管線卻係位於樓地板下方而非樓地
      板內，尚無適用此規定之餘地。何況，此規定非直接課予
      借用人修繕義務（例如：主管單位得逕自修繕並向借用人
      請求償還修繕費用），而係賦予主管單位得拒絕繼續出借
      職務宿舍之權利，自不能據以認定被告因系爭管線修復而
      受有利益。
　　⒌原告雖又稱：「被告所住的宿舍原本是管制戶，不提供借
      用，是因為被告打報告……表明願意自己負擔該宿舍修繕費
      用，才得以入住」（見本院卷第90頁），惟被告既已辯稱
      ：「當時會打報告表明願意自行負擔修繕費用，是因為前
      前住戶有更動格局，我所支出相關的修繕費用，依規定不
      得向部隊請求，所以才會打報告表明意願自行負擔修繕費
      用」（見本院卷第90頁），原告復未能提出足以證明被告
      因此負有修繕義務（或償還修繕費用）之證據，本院當亦
      無法認定被告因系爭管線修復而受有利益。
六、綜上，原告無法證明兩造間有系爭委任契約關係存在，亦無
    法證明被告因系爭管線修復而受有利益，故原告依系爭委任
    契約或不當得利請求被告給付12,600元，及自起訴狀繕本送
    達翌日起至清償日止，按年息5%計算之利息，均無理由，應
    予駁回。
七、本件係適用小額程序所為判決，若被告敗訴，本院即應依職
    權宣告假執行，故原告聲明願供擔保請准宣告假執行，容有
    誤會。惟原告既已為此聲明，本院仍有併予駁回之必要，附
    此敘明。
八、訴訟費用負擔之依據：民事訴訟法第78條。
中　　華　　民　　國　　111 　年　　1 　　月　　27　　日
      臺灣臺南地方法院臺南簡易庭  法  官　陳谷鴻
以上正本係證明與原本無異。　　　
如不服本判決，應於送達後20日內，向本院提出上訴狀並表明上
訴理由，如於本判決宣示後送達前提起上訴者，應於判決送達後
20日內補提上訴理由書（須附繕本）。
對於小額程序之第一審判決之上訴，非以其違背法令之理由，不
得為之。上訴狀內應記載表明㈠原判決所違背之法令及其具體內
容。㈡依訴訟資料可認為原判決有違背法令之具體事實者。
中　　華　　民　　國　　111 　年　　2 　　月　　8 　　日
                                  書記官  陳雅婷